【裁判字號】    95,交上易,20
【裁判日期】    950529
【裁判案由】    公共危險等
【裁判全文】
臺灣高等法院高雄分院刑事判決        95年度交上易字第20號
上  訴  人  臺灣高雄地方法院檢察署檢察官
上  訴  人
即  被  告  戊○○
選任辯護人  林敏澤  律師
            許淑清  律師
            李亭萱  律師
上列上訴人因被告公共危險等案件，不服臺灣高雄地方法院94年
度交易字第123 號中華民國95年2 月7 日第一審判決（起訴案號
：臺灣高雄地方法院檢察署94年度偵字第4667號），提起上訴，
本院判決如下：
     主  文
上訴駁回。
    事  實
一、戊○○於民國（以下同）93年6 月22日晚間，先與友人在高
    雄縣岡山鎮○○路32號「美之味小吃店」飲用啤酒及高梁酒
    後，已達不能安全駕駛動力交通工具之程度，仍於同日22時
    10分前之某時，從上開處所駕駛車牌號碼PC－7422號自用小
    客車，搭載丙○○乘坐於右前座、黃瑞祥乘坐在後座中間位
    置欲返回高雄縣路竹鄉丙○○之住處，戊○○駕駛汽車，本
    應注意行經彎道，應減速慢行，並作隨時停車之準備，竟疏
    於注意，於同日22時10分許，行經高雄縣岡山鎮○○○路（
    南向北方向）138 號前，未減速行駛，且因飲酒後視覺及行
    為反應能力減低，不慎一連擦撞停放於該路段車牌號碼E4－
    0220號之自用小貨車、車牌號碼1760－GF號之自用小客車及
    車牌號碼WBG-127 號之輕型機車，並致其車內之丙○○受有
    右眼角膜、鞏膜撕裂傷併眼球破裂、外傷性白內障等傷害，
    經送國立成功大學醫學院附設醫院治療後，右眼視力為可辨
    眼前10公分手指數，已達效用毀敗程度之重傷害。嗣經執勤
    員警於同日22時47分許對戊○○施以呼氣酒精濃度檢測，其
    呼氣之酒精濃度達每公升0 點93點毫克。
二、案經丙○○訴由高雄縣政府警察局岡山分局移送臺灣高雄地
    方法院檢察署檢察官偵查起訴。
    理  由
一、訊據被告戊○○對於前揭時、地飲酒之事實雖供認不諱，惟
    矢口否認有何酒後危險駕駛及過失傷害致重傷等犯行，辯稱
    ：車並非我所駕駛，案發當日酒晏完畢後，我已喝醉，同行
    之友人要我不要開車，我即坐在後座，且因酒醉而睡著，直
    至發生車禍，才醒過來，不知道由何人駕車云云。惟查：
（一）被告戊○○於上揭時、地，飲用酒類後駕駛車牌號碼PC－
      7422號自用小客車搭載丙○○及黃瑞祥之事實，業據被告
      戊○○於警詢中坦承：「（問：當時該PC－7422號車是何
      人駕駛的？）答：是我駕駛的」「（問：你當時車內乘坐
      何人？共幾人？）答：包括我共3 人，車內有丙○○及另
      一名男子我不認識（經警方告知是黃瑞祥）」「（問：PC
      －7422號車由何人駕駛？你們乘坐位置如何？）答：是由
      我負責開車，丙○○坐於前面駕駛座右邊，黃瑞祥坐於後
      座」「（問：你是否知道喝酒後不得駕駛車輛？）答：我
      知道」「（問：据丙○○於警訊筆錄稱你與他協商，因他
      右眼失明要賠償他新台幣42萬元，是否屬實？）答：42萬
      元是丙○○自己講的，我是要賠他10至20萬元，因為我沒
      錢賠他那麼多」等語不諱（見94年1 月4 日警訊筆錄，即
      警卷第4 至5 頁），與證人即告訴人丙○○證稱：我與被
      告及黃瑞祥、陳勝進等人於「美之味小吃店」同席飲用啤
      酒及高梁酒後，因我欲先行返家，將離去時，我見被告已
      不勝酒力，要求被告不要駕駛，然被告堅持其所有之車輛
      不允許別人駕駛，於是由被告駕車搭載我與黃瑞祥，分別
      乘坐於副駕駛座及後座中間位置，由該店出發前往路竹等
      語（見偵卷第12頁、原審卷第47、48頁）；證人陳勝進於
      偵查及原審陳稱：案發前，我與被告、丙○○、黃瑞祥一
      同飲酒，中途丙○○欲先返家，於是由被告駕車搭載丙○○、黃瑞祥等2 人離去，丙○○坐右前座，黃瑞祥坐後面
      等語（見偵卷第12、13頁、原審卷第90頁）；證人黃瑞祥
      證稱：案發前我係與被告、丙○○及其他不相識之人一同
      飲酒，要離開時，我與被告、丙○○共乘一部自用小客車
      離開，由被告駕駛，我與丙○○分別坐在後座及副駕駛座
      等語（見偵卷第20、21頁、原審卷第103 頁）相符。因被
      告戊○○於警訊中坦承駕車，証人陳勝進、黃瑞祥亦稱是
      被告駕車，足見駕車肇事者應係被告戊○○無誤。
（二）辯護人雖稱：被告的警訊筆錄是誘導訊問等語，惟查証人
      即被告警訊筆錄之警員丁○○於本院陳稱：「（問：製作
      筆錄時，被告有承認是他開車？）答：是的」「（問：筆
      錄是否在被告自由意識下製作，有無威脅、利誘？）答：
      是的，沒有威脅、利誘」等語（見95年5 月1 日本院審判
      筆錄）；又警訊筆錄亦記載：「（問：是否通知親友到場
      或申請辯護筆師？）答：有通知姨丈張健賢到場，不用請
      律師」等語（見94年1 月4 日警訊筆錄，即警卷第3 頁）
      ，足見應無誘導訊問情事，辯護人此處所辯尚非可採。
（三）依卷附之道路交通事故現場蒐證照片編號6 （見警卷第42
      頁）可知，車牌號碼PC－7422號自用小客車之前擋風玻璃
      ，有2 處受撞擊，一在副駕駛座右前方處，另一在駕駛座
      前方處，證人即案發後據報到場處理之警員丁○○陳稱：
      該2 受損處，均係由車內向外撞擊所致等語（見原審卷第
      101 頁）。告訴人丙○○於案發當時係乘坐在該車之右前
      座，是擋風玻璃右上方撞擊點，應係該車向右擦撞路旁車
      輛，告訴人因慣性向右前方碰撞所造成；同理駕駛座前方
      之擋風玻璃破裂原因，亦應是駕駛該車之人所造成無疑。
      證人丙○○、陳勝進、黃瑞祥均稱：案發前乘坐該自用小
      客車者為被告戊○○、丙○○及黃瑞祥共3 人，被告戊○○亦不否認此節，扣除丙○○乘坐於右前座，則可能乘坐
      於駕駛座且撞擊擋風玻璃受傷之人，僅有被告戊○○及黃
      瑞祥，然被告戊○○於事故發生時，受有頭部創傷、顏面
      擦傷（鼻子創傷）等傷害，有高雄縣立岡山醫院診斷證明
      書在卷可稽，明顯是撞擊硬物所致，惟被告戊○○辯稱其
      受傷係因當時坐在後座向正前方撞擊駕駛座之頭部靠枕所
      造成，然靠枕並非堅硬之物，不可能造成被告戊○○頭部
      創傷，被告戊○○所辯顯不足採，其受傷係因乘坐駕駛座
      因慣性向前碰撞擋風玻璃所造成，應堪認定。
（四）事故發生前車上既只有3 個人，假如被告戊○○係乘坐後
      座睡覺，其確定自己並非駕駛人，此3 人中欲特定出可歸
      責之人，應非難事，被告戊○○亦受有車損，何以不向實
      際應負責之人求償，竟僅稱不知何人為駕駛人，又主動向
      擦撞受損之汽機車所有人賠償，其所辯非伊駕駛，不知何
      人駕駛云云。實難採信。
（五）前開證人丙○○、黃瑞祥2 人雖為堂兄弟關係，證人陳勝
      進亦為證人丙○○之朋友，然不得僅依證人間之情誼，概
      認有串證之虞，證人之證述內容仍應與其他客觀情況證據
      相互勾稽，判斷是否可採。證人黃瑞祥及陳勝進於原審審
      理時對於車禍發生後，離開現場之經過，陳述雖有不一，
      然渠等到庭證述距離案發時間已1 年餘，況且證人丙○○
      當時右眼受傷情形不明，急忙聯絡家人就醫，證人黃瑞祥
      又因案通緝，急著離開現場，足見案發當時情況混亂，種
      種因素，此部分之證述縱有齟齬，亦無違常理。又上開證
      人經本院隔離訊問，就離開「美之味小吃店」時之情形，
      及被告駕車、乘客乘坐之位置等節，不僅一致，亦與偵查
      中證述內容相符；又渠等證言，與前述客觀情況證據亦無
      矛盾，被告戊○○及辯護人空指上開證人有串證之虞，實
      非可採。
（六）被告戊○○於前揭時地飲酒一節，業據其坦承不諱，且其
      嗣後駕車之事實，亦經認定如前，肇事後經警察對其施以
      呼氣酒精濃度測試，其酒精濃度達每公升0 點93毫克，有
      酒精濃度測試表1 紙附卷可佐。按刑法第185 條之3 所謂
      之「不能安全駕駛」，係抽象危險犯，並不以發生具體危
      險為必要。而依醫學實驗證明所得經驗法則，對於吐氣酒
      精濃度達每公升0 點25毫克（MG/L）以上時，將使駕駛人
      產生複雜之技巧障礙、駕駛能力變壞之行為表現，肇事比
      率比一般未飲酒時高出2 倍，而吐氣酒精濃度達每公升零
      點5 毫克以上時，將使駕駛人產生平衡感與判斷力障礙升
      高，肇事比率比一般未飲酒時高出10倍，甚而如吐氣酒精
      濃度達每公升0 點75毫克時，駕駛人將產生明顯酒醉、步
      履蹣跚之行為狀態，其肇事比率比一般人高25倍，達吐氣
      酒精濃度達每公升1 毫克時，將造成中度中毒，有步態不
      穩、噁心、嘔吐、精神混惑不清狀態（參見蔡志中著，對
      飲酒不能安全駕駛之執法研究）。本件被告戊○○經酒精
      呼氣濃度測試，呼氣中酒精濃度為每公升0 點93毫克，依
      據上開研究報告有關駕駛人酒後駕車行為表現之結論，足
      認被告因飲酒已產生駕駛技巧障礙，視覺及行為反應能力
      減低，已達不能安全駕駛動力交通工具之程度。
（七）被告戊○○於前揭時、地駕駛車牌號碼PC－7422號自小客
      車，搭載丙○○、黃瑞祥，於行經高雄縣岡山鎮○○○路
      （南向北方向）138 號前，擦撞停放於該路段吳秀燕所有
      車牌號碼E4－0220號之自用小貨車、甲○○所有車牌號碼
      1760－GF號之自用小客車及乙○○所有車牌號碼WBG－127
      號之輕型機車之事實，業據被告戊○○於警詢坦承不諱（
      見警卷第4 頁），並經被害人吳秀燕、甲○○、乙○○於
      警詢中陳述停放路邊之車輛被撞明確（見警卷第25至29頁
      ），復據證人丙○○、黃瑞祥於偵查中及原審審理時陳述
      屬實（見偵卷第12、17頁、原審卷第84、104 頁），被告
      對証人即被撞車主吳秀燕、甲○○、乙○○於警詢中陳述
      亦不爭執，依刑事訴訟法第159 條之5 第2 項規定，前述
      被撞車主於警訊中之陳述自得做為証据，又証人即被撞車
      主甲○○於本院審理中陳稱：車禍發生後，被告是從後座
      出來，應非被告駕車等語，此與其於警訊中所稱：不清楚
      是何人駕車等語不符，若被告戊○○是坐後座，亦無臉鼻
      部受傷之理，是甲○○於本院之陳述應是嗣後和解翻異迴
      護之詞而不足採，應以其警訊之陳述為可採。該肇事並有
      道路交通事故調查報告表（一）、（二）-1、（二）-2、
      道路交通事故現場圖1 紙、現場照片12張附卷可憑。又告
      訴人丙○○因本件車禍而受有右眼角膜、鞏膜撕裂傷併眼
      球破裂、外傷性白內障等傷害，經送國立成功大學醫學院
      附設醫院治療後，右眼視力為可辨眼前10公分手指數，且
      即使經矯正，仍不可能恢復至正常視力，有該院診斷證明
      書及94年6 月22日、94年7 月21日函附之診療資料摘錄表
      存卷可憑。告訴人右眼雖仍有眼前10公分分辨手動之視力
      ，但10公分之距離經矯正亦無法恢復正常，實與喪失視覺
      之機能無異，即已達於毀敗機能之重傷害程度（最高法院
      85年度台上字第137 號、89年度台上字第6263號判決參照
      ），應堪認定。
（八）按行經彎道，應減速慢行，並作隨時停車之準備，道路交
      通安全規則第93條第1 項第2 款定有明文。本件雖無從查
      證被告案發前以何等時速駕駛，然本件遭被告撞擊受損之
      車輛，均係在靜止狀態中，遭被告駕車撞擊，業經吳秀燕
      、甲○○、乙○○於警詢陳述明確，且有道路交通事故現
      場圖附卷可參；且證人黃瑞祥稱：案發路段前有個彎道，
      丙○○要被告減速，但被告行車速度很快，就撞車了等語
      （見偵卷第21頁、原審卷第104 頁）。足見，被告行經彎
      道未減速有違前開注意義務之事實明確。又飲酒後呼氣酒
      精濃度達0 點75毫克，駕駛人將產生明顯酒醉、步履蹣跚
      之行為狀態，被告呼氣酒精濃度達0 點93毫克，視覺及行
      為反應能力減低，以致在轉彎時，車速控制失當而擦撞路
      旁車輛，顯有過失甚明。又告訴人丙○○乘坐駕駛之車輛
      ，因被告駕車擦撞與路旁車輛，而受有前揭傷害，經治療
      後達重傷害之程度，與被告戊○○過失行為間有因果關係
      ，亦可認定。
    綜上所述，被告戊○○於警訊中已坦承駕車，証人即告訴人
    丙○○及證人即與被告一起晏飲之陳勝進、黃瑞祥均稱是被
    告駕車，從被告戊○○臉鼻部受傷亦應是坐前座之駕駛座所
    致（右前座是告訴人丙○○坐），若坐後座應不致受臉、鼻
    部之傷，被告戊○○之父亦已對其他被撞車主即被害人吳秀
    燕、甲○○、乙○○賠償完畢，足見係被告戊○○駕車肇事
    無誤，事證明確，其所辯係坐後座云云，應係卸責之詞，不
    足採信，其犯行已堪認定。
二、核被告戊○○所為係犯刑法第185 條之3 、第284 條第1 項
    之服用酒類不能安全駕駛動力交通工具而駕駛罪及因過失傷
    害人致重傷罪。被告戊○○所犯上開二罪間，犯意個別，行
    為互殊，所犯構成要件不同，應予分論併罰。又被告服用酒
    類後，呼氣酒精濃度達每公升0 點93毫克，猶駕駛動力交通
    工具，因而致人受傷，依法應負刑事責任，應就其所犯因過
    失傷害人致重傷罪部分，依道路交通管理處罰條例第86條第
    1 項之規定，加重其刑。
三、原審適用刑法第185 條之3 、第284 條第1 項、第51條第5
    款，道路交通安全管理處罰條例第86條第1 項，罰金罰鍰提
    高標準條例第1 條前段規定，並審酌被告戊○○飲酒後已處
    於不能安全駕駛動力交通工具之狀態下，猶貿然駕駛自用小
    客車行駛於省道，且搭載乘客2 人，經酒精濃度測試結果達
    每公升0 點93毫克，不僅影響公眾行之安全甚鉅，對其搭載
    之乘客亦有高度危險，實屬不該，且前曾因飲酒危險駕駛案
    件經台中地院判處拘役40日又再犯，其駕車肇事造成告訴人
    丙○○眼睛受傷且達重傷害程度，犯後迄未與之達成和解，
    賠償損害，犯後態度不佳等一切情狀，就酒後駕車部分量處
    有期徒刑6 月，就過失重傷部分量處有期徒刑8 月，並定其
    應執行刑為有期徒刑1 年。經核原判決認事用法並無不合，
    量刑亦屬適當，被告戊○○上訴否認駕車肇事，為無理由，
    應予駁回。
據上論結，應依刑事訴訟法第368 條，判決如主文。
本案經檢察官陳國全到庭執行職務。
中    華    民    國    95    年    5     月    29    日
                  刑事第六庭  審判長法  官  張盛喜
                                    法  官  范惠瑩
                                    法  官  李璧君
以上正本證明與原本無異。
不得上訴。
中    華    民    國    95    年    5     月    29    日
                                    書記官  林明威
附錄本判決論罪科刑法條：
中華民國刑法第185 條之3
服用毒品、麻醉藥品、酒類或其他相類之物，不能安全駕駛動力
交通工具而駕駛者，處1 年以下有期徒刑、拘役或3 萬元以下罰
金。
中華民國刑法第284 條
(過失傷害罪)
因過失傷害人者，處 6 月以下有期徒刑、拘役或 500 元以下罰
金，致重傷者，處1 年以下有期徒刑、拘役或500 元以下罰金。
從事業務之人，因業務上之過失傷害人者，處 1 年以下有期徒刑
、拘役或1 千元以下罰金，致重傷者，處 3 年以下有期徒刑、
拘役或2 千元以下罰金。


司法院資訊處製作；財團法人民間司法改革基金會備份。
